臺灣新北地方法院板橋簡易庭簡易民事判決
111年度板簡字第2034號
原      告  陳國仁  
被      告  蔡明仁    現羈押於法務部○○○○○○○○
上列當事人間請求侵權行為損害賠償事件，原告提起刑事附帶民
事訴訟（111年度侵附民字第118號），經刑事庭裁定移送審理，
於民國111年11月23日言詞辯論終結，本院判決如下：
    主  文
被告應給付原告新臺幣貳萬參仟元，及自民國一百一十年十二月
三十日起至清償日止，按年息百分之五計算之利息。
原告其餘之訴及假執行聲請駁回。
本判決原告勝訴部分得假執行。
    事實及理由
一、原告起訴主張：
　　被告意圖為自己不法之所有，基於竊盜之犯意，於民國110
    年7月18日下午4時38分許，前往新北市○○區○○路000○0號5樓
    之原告住處，徒手破壞廚房鐵窗後，攀爬窗戶進入屋內搜尋
    財物，竊取原告所有如附表所示之物，得手後搭乘不知情之
    訴外人王漢村駕駛之車牌號碼000-0000號營業小客車逃逸。
    嗣因原告發現財物遭竊，報警處理，經警調閱監視器畫面，
    循線於110年7月31日晚間10時許，在新北市○○區○○○路000巷
    00號前，將被告拘提到案，並扣得如附表編號2至6、9至14
    所示之物，上揭事實也經貴院111年度易字第65號審理在案
    。為此依民法第184條侵權行為損害賠償之規定，請求被告
    負損害賠償責任，請求金額如下：1.竊取部分：新臺幣（下
    同）197,000元。除臺灣新北地方檢察署檢察官起訴書(110
    年度偵字第30884號)所載之現金新臺幣6萬元、日幣2萬元、
    人民幣3,000元、泰銖1萬元、港幣20元、印尼幣4萬2000元
    、戒指3個、翡翠金項鍊一條、黑色皮夾1個、佛珠手鍊1串
    、香水1罐、黑色卡夾套1個、黑色證件套1個、卡其色側背
    包2個、行李箱一個等物，約損失新臺幣16萬元外；於員警
    詢問原告製作筆錄時，原告曾表示尚有遭竊物品沒有記載，
    因此補充說明起訴書未記載之物品，包括：墨鏡5副、大型
    護照包2個、黑色長皮夾1個、小瓶樣品洋酒10餘瓶、面值新
    臺幣50元之50元紀念塑膠鈔票103張(其中100張連號）、一
    些水晶、1隻手錶、以上幾乎9成新或全新、大約物品付盒子
    便已方便變賣、三星平板手機一台、華碩手機1隻(三星平板
    手機一台及華碩手機1隻部分，檢察官起訴書記載被告否認
    竊取，原告提出序號及盒子照片如附件，因發票部份不可能
    留那麼久），約損失大約37000元；上列共計197,000元。2.
    維修費用部分：23,000元。因被告之行為，公寓大樓更換大
    樓鐵門，每戶平均分攤新臺幣7000元，及原告廚房鐵窗維修
    更新及加強16,000元，共計16,000元。為此，爰依民法侵權
    行為之規定，請求被告應給付原告220,000元，並自起訴狀
    繕本送達翌日起至清償日止，按年息百分之五計算之利息。
    願供擔保請准宣告假執行。
二、被告則以：
　　原告請求超過刑事判決認定失竊之財物，伊否認有竊取原告
    主張之財物；伊否認有破壞其鐵窗，其僅有逾越鐵窗；又原
    告另主張鐵門更換費用，當時伊並未有破壞之行為，門本來
    就是開的。並聲明：原告之訴駁回。　　
三、原告主張之事實，業經提出臺灣新北地方檢察署110年度偵
    字第30884號起訴書、大門更換估價單、廚房鐵窗更換估價
    單等件影本為證，且被告前揭行為，經本院以111年度易字
    第65號刑事判決判處「蔡明仁犯毀越安全設備、踰越窗戶、
    侵入住宅竊盜罪，累犯，處有期徒刑拾月。未扣案之犯罪所
    得如附表一編號1、7、8所示之物，均沒收，於全部或一部
    不能沒收或不宜執行沒收時，追徵其價額。」確定，業經本
    院核閱上開刑事卷宗無誤，被告對於原告應負侵權行為責任
    ，應堪認定；是以被告既以上揭所辯，則本院應究原告主張
    所受損害之金額為何？
四、按因故意或過失，不法侵害他人之權利者，負損害賠償責任
    。民法第184條第1項前段，定有明文。又侵權行為，須以故
    意或過失不法侵害他人之權利為要件。損害賠償之債，以有
    損害之發生及有責任原因之事實，並二者之間，有相當因果
    關係為成立要件，故原告所主張損害賠償之債，如不合於此
    項成立要件者，即難謂有損害賠償請求權存在（最高法院17
    年上第35號判例、19年上字第363號判例、48年台上字第481
    號判例意旨參照）。復按當事人主張有利於己之事實者，就
    其事實有舉證之責任，民事訴訟法第277條前段有明文規定
    。再按民事訴訟如係由原告主張權利者，應先由原告負舉證
    之責，若原告先不能舉證，以證實自己主張之事實為真實，
    則被告就其抗辯事實即令不能舉證，或其所舉證據尚有疵累
    ，亦應駁回原告之請求（最高法院著有17年上字第917號判
    例可資參照）。原告主張被告應負侵權行為損害賠償責任，
    洵屬有據，已如前述。茲就原告請求之金額審酌如下：
　㈠竊取損失部分：
　1.原告主張因被告之竊取行為致原告受有197,000元之財產損
    失。然查，被告前揭行為竊取之物如附表編號2、3、4、5、
    6、9、10、11、12、13、14所示，依照本院111年度易字第6
    5號犯罪事實記載：「...將蔡明仁拘提到案，並扣得如附表
    一編號2至6、9至14所示之物（已返還陳國仁）。」等語，
    顯見被告竊取之人民幣106元、泰銖120元、港幣20元、印尼
    幣4萬2000元、戒指3個、黑色皮夾1個、香水1罐、黑色卡夾
    套1個、黑色證件套1個、側背包1個、綠色玉珮業已發還予
    原告，應認已足回復損害發生前之原狀，且原告並無提出證
    據證明受有何損害，難認原告上開主張可採。原告另主張被
    告竊取墨鏡5副、大型護照包2個、黑色長皮夾1個、小瓶樣
    品洋酒10餘瓶、面值新臺幣50元之50元紀念塑膠鈔票103張(
    其中100張連號）、一些水晶、1隻手錶、三星平板手機一台
    、華碩手機1隻，然並未提出證據證明，且原告起訴請求之
    損害金額亦無法舉證以實其說，從而，原告此部請求被告賠
    償，亦不足採。
　2.原告主張於前開時、地遭竊取附表編號1、7、8所示之物品
    因而受損，致原告受有損失，被告構成侵權行為等事實，經
    本院以111年度易字第65號刑事判決判處：「蔡明仁犯毀越
    安全設備、踰越窗戶、侵入住宅竊盜罪，累犯，處有期徒刑
    拾月。未扣案之犯罪所得如附表一編號1、7、8所示之物，
    均沒收，於全部或一部不能沒收或不宜執行沒收時，追徵其
    價額。」，已如前述。本院爰依民事訴訟法第222條第2項規
    定，本院審酌上開物品業經使用，在一般市場上係屬二手商
    品，原告稱其卡其色包包及行李箱分別於108年7月以4,000
    元，及102年7月以3,000元購入，衡酌原告因系爭突發事件
    而受有損害，事前無法預見而預先整理、保存各項原始購買
    單據，致無法於訴訟中提出完整之受損證明，如強令原告提
    出，實有重大困難，為公平計，法院自得依上開規定，並審
    酌卷內事證，循經驗法則及論理法則，以自由心證認定原告
    所受損害數額。經本院審酌並參行政院頒固定資產耐用年數
    及固定資產折舊率表，衡以一般家庭通常所備上述物品之品
    項、數量及通常之價值，並審酌上述物品之使用年限均屬短
    暫，原告主張受損之背包、行李箱應均已逾使用年限等一切
    情狀，定原告此部分所受損害額為3,000元。是以，原告請
    請求依附表編號1、7、8所示之物品之損害，共計7,000元(4
    ,000元+3,000元=7,000元)，原告於此範圍內之請求，為有
    依據，逾此部分，即非有據，不應准許。
　㈡維修費用部分
　1.按因故意或過失，不法侵害他人之權利者，負損害賠償責任
    ；負損害賠償責任者，除法律另有規定或契約另有訂定外，
    應回復他方損害發生前之原狀；不能回復原狀或回復顯有重
    大困難者，應以金錢賠償其損害，民法第184條第1項前段、
    第213條第1項、第215條定有明文。查原告主張其因被破壞
    其鐵窗，原告為此支出更換新品共計16,000元，業據其提出
    估價單1件為證。本院審酌前揭本院111年度易字第65號刑事
    判決所載：「貳、實體部分：二、論罪科刑㈠...經查，被告
    自承徒手將已有生鏽破洞之鐵窗撐大，再進入屋內行竊等語
    ...足認本案鐵窗再被告破壞前，仍有安全防護作用，被告
    徒手將破洞撐大進入屋內行竊，依前揭說明，自該當毀越安
    全設備、侵入住宅之加重條件；又卷內並無被告有破壞窗戶
    之明確證據，是被告應僅構成逾越窗戶之加重條件，而非毀
    越窗戶之加重條件...」，衡情原告住處鐵窗既已遭被告徒
    手撐大後，已失去其安全防護作用，原告為此支出維修費用
    並受有損害，堪信為真實。故原告請求被告賠償16,000元，
    核屬有據，應予准許。
　2.次按附帶民事訴訟，係因犯罪而受損害之人，為請求回復其
    損害，於刑事訴訟程序附帶提起之民事訴訟，故提起是項訴
    訟，須限於起訴之犯罪事實侵害個人私權，致生損害者，始
    得為之。否則縱令得依其他事由，提起民事訴訟，亦不得於
    刑事訴訟程序附帶為此請求（最高法院23年附字第248號刑
    事判例、60年台上字第633號民事判例參照）。查原告主張
    為安全考量，公寓大廈為此更換大門而支出費用7,000元等
    語。然揆諸上開判決意旨，得以提起刑事附帶民事訴訟，所
    請求回復之損害必限於起訴之犯罪事實侵害個人私權，致生
    損害者，始得為之。原告上開主張，均非被告竊盜之犯罪事
    實所直接侵害原告之私權致生之損害，且同時亦難認被告上
    開竊盜之行為，與公寓大樓更換大門間具因果關係，是原告
    依侵權行為之法律關係，請求被告賠償大門更換費7,000元
    ，核屬無據，不能准許。
五、從而，原告依侵權行為之法律關係，請求被告給付23,000元
    ，並自起訴狀繕本送達翌日即110年12月30日起至清償日止
    ，按年息百分之五計算之利息。為有理由，應予准許。逾此
    部分之請求，為無理由，應予駁回。
六、本件原告勝訴部分係依簡易訴訟程序所為被告敗訴之判決，
    爰依職權宣告假執行；原告敗訴部分，其假執行之聲請已失
    所付麗，應併予駁回。
七、本件事證已臻明確，兩造其餘之主張、陳述暨攻擊防禦方法
    與證據，經本院斟酌後，認與本件判決結果已不生影響，故
    不一一加予論述，附此敘明。
八、本件係刑事附帶民事訴訟，而由本院刑事庭移送民事庭者，
    依刑事訴訟法第504條第2項之規定，免納裁判費，且至本件
    言詞辯論終結時，亦未發生其他訴訟費用，故無從確定訴訟
    費用之數額。
中　　華　　民　　國　　111 　年　　12　　月　　14　　日
                  臺灣新北地方法院板橋簡易庭
                            法  官  呂安樂
以上為正本係照原本作成。
如不服本判決，應於送達後20日內，向本院提出上訴狀並表明上
訴理由，如於本判決宣示後送達前提起上訴者，應於判決送達後
20日內補提上訴理由書（須附繕本）。
中　　華　　民　　國　　111 　年　　12　　月　　14　　日
                            書記官  魏賜琪
附表
編號 名稱 數量 備註 1 現金新臺幣 4,000元  2 現金人民幣 106元 已發還 3 現金泰銖 120元 已發還 4 現金港幣 20元 已發還 5 現金印尼幣 42,000元 已發還 6 戒指 3個 已發還 7 卡其色包包 1個  8 黑色行李箱 1個  9 黑色皮夾 1個 已發還 10 香水 1罐 已發還 11 黑色卡夾套 1個 已發還 12 黑色證件套 1個 已發還 13 側背包 1個 已發還 14 綠色玉珮 1個 已發還